台灣高等法院交通事件裁定　　　　　　　　　　　　九十三年度交抗字第九００號
　　抗　告　人
　　即受處分人　甲○○
右抗告人因違反道路交通管理處罰條例案件，不服台灣桃園地方法院中華民國九十三
年十月三十一日裁定（九十三年度交聲字第四六二號），提起抗告，本院裁定如左：
    主  文
抗告駁回。
    理  由
一、按汽車駕駛人，駕駛汽車經測試檢定有左列情形之一者，處新臺幣一萬五千元以
    上六萬元以下罰鍰，並當場移置保管其車輛及吊扣其駕駛執照一年；因而肇事致
    人受傷者，並吊扣其駕駛執照二年；致人重傷或死亡者，吊銷其駕駛執照，並不
    得再考領：(一)酒精濃度超過規定標準；(二)吸食毒品、迷幻藥、麻醉藥品及其相類
    似之管制藥品。又，汽車駕駛人拒絕接受第一項測試之檢定者，處新臺幣六萬元
    罰鍰，並當場移置保管其車輛及吊銷其駕駛執照；如肇事致人重傷或死亡者，吊
    銷其駕駛執照，並不得再考領；道路交通管理處罰條例第三十五條第一項、第三
    項分別定有明文
二、本件抗告人即受處分人甲○○於民國（下同）九十三年六月二十七日零時三分，
    無照騎乘車號ＩＵＢ－一四三號重型機車，行經桃園縣桃園市○○路與三民路口
    時，適桃園縣政府警察局桃園分局武陵派出所員警正在該地執行取締酒醉駕車勤
    務，員警陳春和目睹受處分人騎乘系爭車輛，受處分人見員警於前方實施路檢，
    遂停止騎乘，將該車停於路邊；經員警陳春和見狀趨前盤查，發現受處分人全身
    酒味，請其配合實施酒測而遭拒絕，即摯單舉發其「酒後駕車，拒絕實施酒測」
    之違規，有桃園縣政府警察九Ｏ桃警局交字第Ｄ一Ａ四Ｏ七Ｏ六四號違反道路交
    通管理事件通知單在卷可稽（見原審卷第十二頁）。嗣受處分人提出申訴，經原
    處分機關轉請原舉發單位查復結果，仍認受處分人違規事實明確。原處分機關遂
    以受處分人有「拒絕接受酒精濃度測試之檢定」之違規為由，於九十三年九月八
    日以桃監裁三字第裁五二－Ｄ一Ａ四Ｏ七Ｏ六四號裁決書，科處受處分人罰鍰新
    臺幣六萬元，亦有該裁決書在卷可查（見原審卷第九頁）。
三、受處分人甲○○在原審雖辯稱：其於前揭時、地並無騎乘系爭車輛之事實，執勤
    員警僅憑自身之主觀意識，即認定伊有違規事實，因而受罰，然客觀上並無相關
    證據可資佐證，桃園縣政府警察局交通隊之採證若符合法律之規定，即應提出證
    物（相片、錄音帶、錄影帶及相關證人）；伊當時有在那裡，但伊沒有騎機車，
    伊的機車在那邊路口，機車早上故障後就放在那邊，伊擔心機車被偷，就過去查
    看，當天公司聚餐，伊回到家後，怕車子不見，就從八德坐計程車到舉發地點要
    去查看伊的車子，剛好遇到警察盤查云云。惟查：
  (一)按交通警員掣單舉發違反道路交通管理處罰條例所列之違規事實，本質上為行政
    處分，係公務員基於職務上權力，依法就特定之具體事件所為具有公法上效果之
    單方行政行為，基於公務員為公法上行為具有公信力之原則，該行政處分當可被
    推定為真正，其據以依法處分之事實認定亦為真正無誤，此與民事訴訟法第三百
    五十五條第一項規定：「文書依其程式及意旨得認作公文書者，推定其為真正」
    之情形相同。本此公信原則，乃立法者賦予行政機關制定違反道路交通管理事件
    統一裁罰基準及處理細則，使勤務警員得當機處分，以達其維護交通秩序、安全
    之行政目的。反之，若謂公務員一切行政行為均需預留證據以證其實，則國家行
    政勢必窒礙難行。據此，刑事訴訟法就犯罪證據有關之規定中與屬行政秩序罰之
    交通違規裁罰本質不合之部分，自不在準用之列。受處分人所辯：桃園縣政府警
    察局交通隊之採證若符合法律之規定，即應提出相片、錄音帶、錄影帶及相關證
    人乙節，自無足採。
  (二)證人即舉發本案之警員陳春和在原審到庭具結證稱：渠當天執行酒駕取締職務，
    異議人駕駛車號IUB-143 機車，見警於前方執行路檢攔查，就立即下車將機車停
    於路旁，渠就前往盤查，請其出示證件；渠剛看到他從機車下來時距離約三十公
    尺，渠上前盤查後，其他同事也有跟上來，當時渠發現他有很濃的酒味，請他配
    合酒測，他不願意配合，渠就列出載有時間是二００四年六月二十七日，案號０
    四九二號，時間是零時五十二分的酒測單，異議人於上面載明「拒測甲○○」；
    ... 渠到停車地點時，機車已經息火，但機車沒有故障，是取締後由渠騎至桃園
    分局武陵派出所；後來九月十九日由縣交通隊拖吊至中壢的拖吊保管場等語（見
    原法院卷第四十頁至第四十一頁）。參以：
    1.扣案之IUB-143 號重型機車經原法院勘驗結果，該部機車確實可發動，且由原
      法院人員實際試騎一圈，並無受處分人所言故障不能發動之情事，有勘驗筆錄
      一件、現場照片四張附卷可稽（見原法院卷第三十九頁背面、第四十五頁、第
      四十六頁）。受處分人所辯：機車早上故障後就放在那邊等語，顯非屬實。
    2.受處分人在原法院調查中亦坦承：伊拒絕配酒測，當天聚餐伊有飲酒等語（見
      原法院卷第三十五頁）；則警員陳春和所指證：受處分當時酒味很濃乙節，應
      屬實情。
    3.受處分人茍若確係於被舉發當日早晨即將機車停放在桃園市○○路與三民路口
      ，衡情理應將其所有之安全帽放置在駕駛座墊下製物箱內上鎖，或手持攜走，
      以防他人竊取；被查獲當時，果若僅係去查看機車有無遭竊，更無隨身攜帶安
      全帽，或自置物箱內取出之理。然原法院驗勘驗本該IUB-143 號重型機車時，
      發現受處分人之安全帽一頂，仍置於機車前踏座處，有勘驗照片在卷可資佐證
      （見原法院卷第四十三頁、第四十四頁）；此情亦顯與常理有違。
    4.綜上各節相互勾稽，警員陳春和在原審具結所供證：異議人駕駛車號IUB-143
      機車，見警於前方執行路檢攔查，就立即下車將機車停於路旁；當時渠發現他
      有很濃的酒味，請他配合酒測，他不願意配合云云；應可採信。
  (三)本件事證明確，受處分人於本案舉發時地，有騎乘IUB-143機車，拒絕員警酒測
    之違規行為，已可認定。
四、原處分機關援引前揭規定，以桃監裁三字第裁五二－Ｄ一Ａ四Ｏ七Ｏ六四號裁決
    書裁處受處分人罰鍰六萬元，核無不當；原法院駁回受處分人之聲明異議，於法
    亦無不合。
五、抗告意旨仍執相同之理由以：(一)當日昏暗（凌晨時分）且距離三十公尺，警員如
    何清楚認定抗告人騎乘系爭車輛，又停放路邊？行進中機車係僅有抗告人一人？
    (二)員警稱當時有錄影，但於庭上又無法提出佐證；(三)鈞院現場勘驗系爭車輛之結
    果，無法以電動方式啟動，須以腳踏方式啟動，且耗時數分鐘之久，難謂系爭車
    輛無故障，處於正常有駕駛之狀態；(四)原裁定以安全帽放置地方，來推論抗告人
    有騎乘系爭車輛，顯有違反一般之經驗法則云云；指摘原法院裁定不當，為無理
    由，其抗告應予駁回。
六、據上論結，應依道路交通案件處理辦法第二十六條，刑事訴訟法第四百十二條，
    裁定如主文。
中　　　華　　　民　　　國　　九十三　　年　　 十二 　　月　　二十八　　日
                              台灣高等法院刑事第十二庭
                                  審判長法  官  劉  景  星
                                        法  官  陳  志  洋
                                        法  官  陳  博  志
右正本證明與原本無異。
不得再抗告。
                                        書記官  陳  嘉  文
中　　　華　　　民　　　國　　九十三　　年　　 十二 　　月　　二十八　　日
